【裁判字號】    90,易,108
【裁判日期】    901106
【裁判案由】    詐欺
【裁判全文】
臺灣臺東地方法院刑事判決                            九十年度易字第一０八號
    公  訴  人  臺灣臺東地方法院檢察署檢察官
    被      告  甲○○
右列被告因詐欺案件，經檢察官提起公訴（九十年度偵字第三九一號），本院判決如
左：
    主      文
甲○○無罪。
    理      由
一、公訴意旨略以：被告甲○○基於意圖為自己不法所有之摡括犯意，明知自己於臺
    灣銀行臺東分行四五六三九號帳戶已被列為拒絕往來戶，竟於分別於民國八十八
    年十二月二十日及同年月二十五日，在被害人乙○○位於臺東市○○路二八八號
    住處，向被害人佯稱其所持有之票號ＡＬ0000000號（下稱丙票），面額
    新台幣（下同）四萬二千元及票號ＡＬ0000000號（下稱丁票），面額二
    萬一千元之二紙支票係客票，使被害人陷於錯誤，於是要求被告在該二紙支票背
    書後，如數交付借款。詎事後被害人於八十九年一月十三日持上揭二紙支票向銀
    行提示付款，均以存款不足及拒絕往來之理由遭拒，始知受騙等語，因認被告涉
    有刑法第三百三十九條第一項之詐欺取財罪嫌。
二、按犯罪事實應依證據認定之，無證據不得推定其犯罪事實；又不能證明被告犯罪
    者，應諭知無罪之判決。刑事訴訟法第一百五十四條、第三百零一條第一項分別
    定有明文。又刑法第三百三十九條第一、二項詐欺罪之成立，以意圖為自己或第
    三人不法所有，以詐術使人將本人或第三人之物交付為要件。公訴人認被告甲○
    ○涉有詐欺取財罪嫌，無非以被告於臺灣銀行臺東分行之支票帳戶已被列為拒絕
    往來戶，而被告於前揭時間開立系爭二張支票時，明知該二張支票已遭拒絕往來
    ，竟仍向被害人偽稱所交付之二張支票為客票，並於其上背書以取信被害人，有
    系爭二張支票及臺東縣票據交換所九十年二月七日（九十）東票交字第００三一
    號函附卷可稽等為其所憑之依據。訊據被告固不否認有於前揭時地持自己簽發之
    支票背書後向被害人借錢，然堅決否認有何詐欺取財犯行，並辯稱：伊並未告訴
    乙○○該二張支票係客票，且伊想那是自己的票，要對自己負責，而且我也不懂
    ，因為與乙○○很熟，所以未直接告訴乙○○那是伊的票等語。經查：
    （一）被告於八十八年九月十日及同年月二十五日，在乙○○住處，持其所簽發
          並於其上背書之票號ＡＬ0000000號（下稱甲票），面額四萬二千
          元，發票日八十八年十一月十五日及票號ＡＬ0000000號（下稱乙
          票），面額二萬一千元，發票日八十八年十一月二十五日二張支票，向被
          害人借款，後於該二張支票發票日屆至後，因無力清償，被告乃簽發並背
          書於其上之丙票及丁票二張，持向被害人換回先前所簽發之甲票與乙票等
          情，業據被告於本院調查時供承在卷，復有被告臺灣銀行臺東分行帳號四
          五六三九號之支票簿一本附卷可稽，雖告訴人於本院調查時稱被告係於八
          十八年十二月中旬開立丙票與丁票向其借錢，且並無換票，然衡諸交易常
          情，果若被告係以支票向被害人借錢，定會簽發遠期支票，以圖延長清償
          期限，焉有可能簽發距離發票日極近之支票向人借款之理，是被告上開所
          辯與常理相符，應可採信。
    （二）被害人交付財物予被告，係於八十八年九月十日及同年月二十五日被告持
          甲票及乙票向被害人借錢時所交付，此部分公訴人並未起訴，其後被告則
          持丙票與丁票向被害人換回甲票和乙票，被害人並無再交付財物予被告，
          此部分方為公訴人所起訴之範圍，然公訴人誤以被告持丙票及丁票向被害
          人借錢，容有未洽。揆諸首揭說明，被告其後持丙票及丁票向被害人換票
          之行為，自與詐欺取財罪之構成要件有間，尚不得以詐欺取財罪對被告相
          繩。
三、綜上，本件被告持丙票與丁票向被害人換票，被害人並無交付財物，與詐欺取財
    罪之構成要件不相當。本件不能證明被告犯罪，依前揭說明，應諭知無罪之判決
    。至於被告持甲票和乙票向被害人借錢時，雖有背書施用詐術之嫌，惟是否有不
    法所有之意圖尚屬不明，此部分屬檢察官偵查之範圍，併此敘明。
據上論斷，應依刑事訴訟法第三百零一條第一項，判決如主文。
本案經檢察官江文君到庭執行職務
中      華      民      國      九十      年      十一      月    六    日
                                  臺灣臺東地方法院刑事庭
                                      審判長法  官  蔡勝雄
                                            法  官  廖建彥
                                            法  官  劉柏駿
右正本證明與原本無異。
如不服本判決，應於判決送達後十日內向本院提出上訴狀。（須附繕本）
「切勿逕送上級法院」
                                            書記官  陳俊德
中      華      民      國      九十      年      十一      月    六    日


司法院資訊處製作；財團法人民間司法改革基金會備份。
